最高法院民事判決                                八十六年度台簡上字第六六號
    上  訴  人  甲○○
    訴訟代理人  李純一律師
                李易興律師
    被 上訴 人  乙○○
右當事人間請求給付票款事件，上訴人對於中華民國八十六年五月六日台灣高雄地方
法院合議庭第二審判決（八十五年度簡上字第三○九號），提起上訴，本院判決如左
：
    主  文
上訴駁回。
第三審訴訟費用由上訴人負擔。
    理  由
本件上訴人主張：被上訴人分別於民國八十五年四月十日、八十五年四月十一日，偕
同其岳父歐長山至伊店鋪，向伊借款，當場提出歐長山簽發，並蓋有被上訴人印章為
背書，面額分別為新台幣（下同）五十萬元及一百六十萬元之支票二紙（下稱系爭支
票），交與伊持有。經伊應允，分別交付款項後，屆期支票均不獲現等情。求為命被
上訴人給付二百十萬元及加算法定遲延利息之判決。
被上訴人則以：伊未在系爭支票背書，系爭支票背書之印章非伊所有，亦非伊所蓋用
；且伊並無與歐長山至上訴人處，向上訴人借款等語。資為抗辯。
原審審理結果，以：按支票為無因證券，僅就支票作成前之債務關係，無庸證明其原
因而已，至該支票本身是否真正，即是否為發票人（含票據債務人）所作成，應由支
票債權人負證明之責（最高法院五十年台上字第一六五九號判例參照）。則上訴人基
於票據關係請求，自須由上訴人就系爭支票背書行為及印章真正負舉證責任。查，上
訴人就上開面額一百六十萬支票部分，雖舉證人郭華烈、陳繼駿為證。然經第一審訊
問結果，郭華烈證稱：我沒有看到乙○○（即被上訴人）在支票上簽名或蓋章，乙○
○有無在場，亦記不清楚。甲○○（即上訴人）要我陪她去領大筆錢，他領了錢走出
來，與我在外只等了一會兒，有一輛車，車上有二人，她把錢交給車上的人後，我就
離開了，車上何人我則沒有看清楚等語，證人陳繼駿則證稱：票是歐先生拿已簽好的
票來的，後面的印章亦已蓋好，有看見歐長山與乙○○坐在車上，並無當場看見何人
交票給甲○○等語。上開證人或稱未看到被上訴人為簽名蓋章，或證稱印章已蓋好，
顯均未能明確證明被上訴人有在上開支票為蓋章之背書行為，或自承印章係其所蓋用
之事實，尚不足為被上訴人有為背書行為或印章為真正之論據。至於面額五十萬元支
票部分，雖舉證人蔣富子為證，而證人蔣富子證稱：其因至上訴人處取貨，看見歐長
山與被上訴人前往調借五十萬元之款項，當時上訴人有向歐長山查詢是何人背書，被
上訴人表示係其背書，有事願負責等語，上訴人亦為相同之陳述。然就款項係交予何
人一節，證人蔣富子係證稱被上訴人與歐長山二人一同進來，交與被上訴人；上訴人
則陳稱：歐長山在車上等，由被上訴人一人進來取款，兩人所述不相符合，而交付款
項係借款之重要情節，證人蔣富子對此情節之陳述與上訴人所述，既有矛盾，其證言
即有瑕疵，就此證述被上訴人有自承係其背書云云，自難採信。另上訴人主張，被上
訴人亦分別持歐長山簽發由其背書，面額十萬元（票號：0000000號）、四萬
零九百八十元（票號：0000000號）之支票，分別向訴外人王蘭盆、葛秋美借
款等情，固據證人王蘭盆、葛秋美結證在卷。惟被上訴人辯稱，上開面額四萬零九百
八十元之支票，係八十五年三月二十一日歐長山簽發交與上訴人所經營之大榮五金行
，供為支付歐長山自八十五年三月一日起至同年三月二十一日止，向大榮五金行購貨
之貨款之用；而面額十萬元之支票，係歐長山於八十五年一月二十九日簽發持向訴外
人朱明月借款六十萬元，與另一紙五十萬元支票支付等語，亦提出各該支票之存根簿
為證。經核0000000號支票之存根明確記載：「受款人大榮五金行、支出四萬
零九百八十元」，0000000號支票之存根記載：「受款人朱明月、支出十萬元
」，則證人葛秋美、王蘭盆所證述被上訴人持歐長山簽發上開四萬零九百八十元、十
萬元支票背書向彼等借款，顯與事實有違，即難採信。葛秋美、王蘭盆提出上開四萬
零九百八十元、十萬元二紙支票，無法證明被上訴人有背書及印章之真正，即不能以
該二紙支票之背書，證明系爭支票背書之真正。上訴人既無法舉證證明系爭支票被上
訴人背書為真正，其本於票據關係，請求被上訴人給付二百十萬元本息，於法無據，
不應准許云云。為其心證之所由得，爰將第一審所為上訴人敗訴之判決予以維持，駁
回上訴人之上訴，於法核無違誤。按票據行為，為不要因行為，票據權利人就票據行
為之原因事實，固不負主張及舉證之責，但就票據行為之真正，依民事訴訟法第二百
七十七條之規定，仍應負證明責任。上訴人既未能證明系爭支票確由被上訴人所背書
，則原審所為被上訴人不須負背書人之票據責任之認定，即無不合。又證人葛秋美、
王蘭盆提出之四萬零九百八十元及十萬元之支票，不能證明各該支票之被上訴人背書
為真正，是原審未將系爭支票與該二紙支票，送請鑑定背書是否相同，亦無違誤可言
。上訴論旨，猶就原審取捨證據，認定事實之職權行使，指摘原判決適用法規顯有錯
誤，求予廢棄，非有理由。
據上論結，本件上訴為無理由。依民事訴訟法第四百三十六之二第二項、第四百八十
一條、第四百四十九條第一項、第七十八條，判決如主文。
中      華      民      國    八十六    年     十       月     二十四   日
                              最高法院民事第三庭
                                  審判長法官  范  秉  閣
                                        法官  許  澍  林
                                        法官  吳  正  一
                                        法官  鄭  三  源
                                        法官  楊  隆  順
      右正本證明與原本無異
                                              書  記  官
中      華      民      國    八十六    年     十一     月      八      日
